【裁判字號】    92,訴,1560
【裁判日期】    920717
【裁判案由】    毒品危害防制條例
【裁判全文】
臺灣臺中地方法院刑事判決                        九十二年度訴字第一五六０號
    公  訴  人  臺灣臺中地方法院檢察署檢察官
    被      告  甲○○
右列被告因違反毒品危害防制條例案件，經檢察官提起公訴（九十二年度毒偵字第一
二六八號），本院判決如左：
    主  文
甲○○施用第一級毒品，累犯，處有期徒刑拾壹月。
第一級毒品海洛因壹包（淨重伍點壹公克，包裝重壹點貳伍公克），沒收銷燬之；
注射針筒壹支、藥鏟壹支，均沒收。
    事  實
一、甲○○曾於民國八十七年間因恐嚇案件，經臺灣高等法院花蓮分院判處有期徒刑
    一年四月，於八十八年十月十二日縮短刑期假釋並付保護管束，後因在假釋期間
    再犯罪，經撤銷假釋，於九十年八月三十一日入監執行殘刑，於九十年一月三十
    日執行完畢，仍不知悔改。其又於八十七年間因施用毒品案件，經裁定送觀察、
    勒戒後，經評定無繼續施用毒品之傾向，由臺灣臺中地方法院檢察署檢察官於八
    十八年十二月十七日以八十八年度戒毒偵字第二四三七號為不起訴處分確定；復
    於八十八年間因施用毒品案件，經本院裁定送觀察、勒戒後，經評定有繼續施用
    毒品之傾向，本院再裁定令入戒治處所施以強制戒治一年，檢察官並依毒品危害
    防制條例第二十條第三項之規定，就上開施用毒品之犯行提起公訴，本院八十九
    年度訴第三九六號刑事判決就其施用第一、二級毒品部分，認受前案不起訴處分
    效力所及，僅就其非法持有第二級毒品部分判處拘役五十九日，經上訴後，臺灣
    高等法院臺中分院駁回上訴確定，另其戒治部分於九十年八月三十一日戒治完畢
    ，檢察官於九十二年一月二日以九十二年度戒毒偵字第四六號為不起訴處分確定
    。甲○○猶不知戒惕，基於施用第一級毒品海洛因之犯意，於九十二年四月二十
    一日下午五、六時許，在臺中縣豐原市○○路四六五巷一號住處，以將針筒注射
    第一級毒品海洛因之方式，施用第一級毒品海洛因一次。嗣於九十二年四月二十
    三日晚間八時許，持搜索票至上開住處搜索而當場查獲，並扣得其所有之第一級
    毒品海洛因一包（淨重五點三一公克，包裝重一點二五公克）、供施用毒品用之
    注射針筒一支、藥鏟一支，以及非供施用第一級毒品用之不明粉末一包、吸食器
    一組、殘渣袋一只。後經本院認其為三犯毒品危害防制條例第十條之施用毒品罪
    ，以九十二年毒聲字第一０九八號裁定令入戒治處所施以強制戒治。
二、案經臺中縣警察局報請臺灣臺中地方法院檢察署檢察官偵查起訴。
    理  由
一、訊據被告甲○○對其於右揭時地施用第一級毒品海洛因之事實，業於警詢及本院
    審理時坦承不諱，並有白色粉末一包，及其所有供施用第一級毒品用之注射針筒
    一支、藥鏟一支扣案足佐。而被告為警查獲後所採之尿液經送請臺中縣衛生局檢
    驗之結果，呈有嗎啡陽性反應，此有該局九十二年四月二十八日尿液煙毒檢驗報
    告書一紙附卷可稽，按海洛因係嗎啡經化學合成半人工合成品，藥（毒）性倍於
    嗎啡，其經施用進入人體，藉人體解毒系統之代謝作用而分解成藥（毒）性較低
    於嗎啡，故於施用海洛因（麻藥）之煙毒嫌犯尿液中，可檢出嗎啡煙毒反應；一
    般施用毒品，八小時內約有百分之八十量於尿中排出，二十四小時後剩餘量之百
    分之九十再排出，七十二小時仍有微量排出，有憲兵司令部八十年五月七日（八
    十）鑑驗字第一七四六號函可參。又扣案之白色粉末一包經送法務部調查局檢驗
    結果，含有海洛因成分，其淨重五點三一公克，包裝重一點二五公克（另一包白
    色粉末經檢驗無毒品反處）等情，有該局九十二年五月二十六日調科壹字第一二
    ００一二八五八號鑑定通和書一紙存卷可按，是被告確有施用海洛因之犯行，堪
    可認定。再查，被告於八十七年間因施用毒品案件，經裁定送觀察、勒戒後，經
    評定無繼續施用毒品之傾向，由臺灣臺中地方法院檢察署檢察官於八十八年十二
    月十七日以八十八年度戒毒偵字第二四三七號為不起訴處分確定；復於八十八年
    間因施用毒品案件，經本院裁定送觀察、勒戒後，經評定有繼續施用毒品之傾向
    ，本院再裁定令入戒治處所施以強制戒治一年，檢察官並依毒品危害防制條例第
    二十條第三項之規定，就上開施用毒品之犯行提起公訴，本院八十九年度訴第三
    九六號刑事判決就其施用第一、二級毒品部分，認受前案不起訴處分效力所及，
    僅就其非法持有第二級毒品部分判處拘役五十九日，經上訴後，臺灣高等法院臺
    中分院駁回上訴確定，另其戒治部分於九十年八月三十一日戒治完畢，檢察官於
    九十二年一月二日以九十二年度戒毒偵字第四六號為不起訴處分確定之事實，有
    上開裁定及不起訴處分書、臺灣高等法院被告全國前案紀錄表、臺灣臺中地方法
    院檢察署刑案資料查註紀錄表各一份附卷可稽，是其於五年內三犯毒品危害防制
    條例第十條之罪，亦可認定。綜上，被告自白與事實相符，其連續施用第一級毒
    品海洛因之事證明確，犯行洵堪認定。
二、核被告所為，係犯毒品危害防制條例第十條第一項之施用第一級毒品海洛因罪。
    被告施用第一級毒品海洛因前之持有海洛因行為，本應以持有論，惟持有後進而
    施用，其持有之低度行為應被施用之高度行為所吸收，故不再另論其持有第一級
    毒品罪。被告曾於八十七年間因恐嚇案件，經臺灣高等法院花蓮分院判處有期徒
    刑一年四月，於八十八年十月十二日縮短刑期假釋並付保護管束，後因在假釋期
    間再犯罪，經撤銷假釋，於九十年八月三十一日入監執行殘刑，於九十年一月三
    十日執行完畢之事實，有臺灣高等法院被告全國前案紀錄表、臺灣臺中地方法院
    檢察署刑案資料查註紀錄表各一份在卷可稽，其受有期徒刑之執行完畢後，五年
    以內再犯本件有期徒刑以上之罪，為累犯，應依刑法第四十七條規定加重其刑。
    爰審酌被告一再施用毒品，經觀察勒戒及強制戒治後，不知戒惕，仍再次連續施
    用毒品，無視於毒品對於自身健康之戕害及國家對於杜絕毒品犯罪之禁令，不知
    戒除惡習，惡性非輕，然念及被告於本院審理期間坦承犯行，態度良好，其施用
    毒品海洛因並無危害他人，本之施用毒品者均有相當程度之成癮性及心理依賴，
    其犯罪心態與一般刑事犯罪之本質並不相同，容應以「病人」之角度為考量，並
    側重適當之醫學治療及心理矯治為宜，且被告經施以長時間之強制戒治，固屬保
    安處分之一種，然既與其所應受之刑罰，同係限制人身自由，揆諸比例原則，應
    予適當量刑等一切情狀，量處如主文所示之刑，以資懲儆。又扣案之第一級毒品
    一包（淨重五點三一公克，包裝重一點二五公克）為毒品，應依毒品危害防制條
    例第十八條第一項前段，宣告沒收銷燬之；扣案之注射針筒一支、藥鏟一支，為
    被告所有且供施用第一級毒品用之物品等情，據被告於本院審理時供述在卷，應
    依刑法第三十八條第一項第二款宣告沒收。另扣案不明粉末一包、吸食器一組、
    殘渣袋一只，非為供被告施用第一級毒品用之物，據被告於本院審理時陳述明確
    ，不為沒收之諭知，併予敘明。
據上論斷，應依刑事訴訟法第二百九十九條第一項前段，毒品危害防制條例第十條第
一項、第十八條第一項前段、第二十條第三項前段，刑法第十一條前段、第四十七條
、第三十八條第一項第二款，判決如主文。
本案經檢察官陳燕瑩到庭執行職務
中      華      民      國      九十二      年      七      月  十七    日
                                臺灣臺中地方法院刑事第四庭
                                        法  官  楊  真  明
右正本證明與原本無異。
如不服本判決，應於送達後十日內向本院提出上訴狀（須附繕本），上訴於臺灣高等
法院臺中分院。
                                        書記官
中      華      民      國      九十二      年      七      月  十七    日
附錄本判決論罪科刑法條
毒品危害防制條例第十條第一項：
  施用第一級毒品者，處六月以上五年以下有期徒刑。


司法院資訊處製作；財團法人民間司法改革基金會備份。
